臺灣臺北地方法院刑事判決　　　　　　　　　　　　九十二年度易字第一七六五號
　　公　訴　人　臺灣臺北地方法院檢察署檢察官
　　被　　　告　乙○○
右列被告因詐欺案件，經檢察官提起公訴（九十二年度偵緝字第二一四號），本院判
決如左：
    主  文
乙○○共同連續意圖為自己不法之所有，以詐術使人將本人之物交付，處有期徒刑壹
年。
    事  實
一、乙○○前因侵占案件，於民國八十二年九月二十一日經臺灣士林地方法院以八十
    二年度易字第四八三五號刑事判決判處罰金一萬元，如易服勞役，以三百元折算
    一日，於八十三年四月四日易服勞役執行完畢（不構成累犯）。乙○○與真實姓
    名年籍不詳之成年男子共同基於意圖為自己不法之所有之概括犯意聯絡，於九十
    年六月二十七日一同前往臺北縣新店市○○路三十八巷十之一號丙○住處，推由
    乙○○對丙○詐稱其係國防部第二處處長參謀，國防部為體恤退伍軍人，實施退
    伍金優惠定存利率專戶，全國名額僅六名，丙○幸運抽中等語，致丙○不疑有他
    而陷於錯誤，自臺北縣新店市○○路○段五十號新店頂城郵局提領定期存款新臺
    幣（下同）四十二萬四百六十五元後，將其中四十萬元當場交付乙○○。乙○○
    復承前概括犯意，先後於同年七月三日、同年十月間某日再度以相同手法向丙○
    佯稱優惠存款利息高，可增加存款金額，致丙○陷於錯誤，先於同年七月三日自
    上開郵局提領二十七萬元後，在臺北縣新店市○○路、安康路口如數交予乙○○
    ；另於同年十月間某日向友人借款一萬七千元後（起訴書誤載為二萬七千元），
    在新店市公所將款項如數交付乙○○。詎乙○○食髓知味，再承前概括犯意，並
    與真實姓名年籍不詳自稱「王志鵬」之成年男子基於共同犯意聯絡，於九十一年
    一月二十一日下午，乙○○以同前手法電話聯絡丙○攜帶十萬元至臺北縣新店市
    ○○路、安康路口，乙○○並向在臺北縣新店市電信局前推銷造形筆不知情之甲
    ○○佯稱其係國防部情報員，以五千元代價，要甲○○自稱係國防部秘書，前往
    臺北縣新店市○○路、安康路口向丙○收取十萬元，乙○○即與「王志鵬」、甲
    ○○同乘計程車至臺北縣新店市○○路十二號前，要甲○○在此等候丙○前來，
    「王志鵬」先行離去，乙○○則藏匿附近觀看。迄同日下午三時許，因丙○發覺
    有異，乃請其妻舅薛羽陪同前往上址，甲○○依乙○○指示上前向丙○拿取十萬
    元之際，經丙○告知被詐財之事，乙○○見狀得知事跡敗露旋即逃逸，經丙○、
    薛羽及甲○○共同追捕，並報警當場逮捕乙○○，而未得逞。
二、案經丙○訴由臺北縣政府警察局新店分局報告臺灣臺北地方法院檢察署檢察官偵
    查起訴。
    理  由
一、訊據被告乙○○於本院審理時固坦承於右揭時地以五千元之代價委請甲○○向丙
    ○拿取十萬元之事實，惟矢口否認有何詐欺犯行，辯稱：其完全不認識丙○，其
    於九十年間陸續進出看守所，不可能於九十年七月間騙丙○的錢。九十一年一月
    伊剛從臺北看守所出所，友人「王志鵬」請其到新店向丙○拿十萬元，伊可分得
    百分之四十的酬庸，因為其需要錢就同意，但知道這是不道德的事，所以才會拜
    託姜米方出面拿這筆錢，其不知道是詐騙云云。
二、經查：
  (一)右揭事實，業據證人即告訴人丙○於本院審理時結證：第一次於九十年六月二十
    七日，乙○○與同伴到其住處，乙○○說他是國防部第二處處長參謀，國防部為
    了體恤退伍軍人，實施退伍金優惠定期存款利率專戶，全國名額僅六名，其幸運
    抽中的話，其當天從臺北縣新店市○○路○段頂城郵局提領定期存款四十二萬四
    百六十五元後，將其中四十萬元當場交付乙○○，乙○○的同伴開車沒有進去郵
    局裡面。第二次於九十年七月三日，乙○○表示要幫伊優惠利息存款，其便自同
    一郵局提領二十七萬元，在臺北縣新店市○○路、安康路口將款項交付乙○○。
    第三次於九十年七月三日之後三、四個月，其當時還沒有發覺乙○○騙人，乙○
    ○說存款多存一點回饋金會比較多，其便向朋友借款一萬七千元，在新店市公所
    前將款項交給乙○○。最後一次，乙○○於九十一年一月二十一日下午打電話給
    伊，約其攜帶十萬元前往臺北縣新店市○○路、安康路口，其發現乙○○騙人，
    因為乙○○講的地方沒有郵局，就請妻舅薛羽陪同前往，到達路口時遇到一位小
    妹，小妹表示乙○○叫她過來拿錢，後來發現乙○○站在路邊看，其一看到乙○
    ○就認出他來，就與薛羽一起抓他等語綦詳（見本院九十三年六月十六日審判筆
    錄），核與證人甲○○於本院審理時結證：九十一年一月二十一日下午兩點鐘左
    右，其在臺北縣新店市電信局前向乙○○推銷造型筆，乙○○說他是國防部情報
    員，請其幫一個忙，事成之後要給伊五千元，當時伊真的以為乙○○是國防部情
    報員，就與乙○○好像還有一個胖胖的男子一起坐計程車到臺北縣新店市○○路
    、安康路口，乙○○指示其向丙○拿十萬元，乙○○則站在路口很旁邊，隔沒多
    久丙○的親戚就開一輛紅色汽車出來把伊抓上車，一直問伊，其才知道自己也被
    騙，他們一直問乙○○在哪裡，其帶他們過去，就抓到乙○○等語一致（見本院
    右揭審判筆錄）。又告訴人確實於九十年六月二十七日、同年七月三日，先後自
    臺北縣新店市○○路○段五十號新店頂城郵局提領定期存款四十二萬四百六十五
    元、二十七萬元，此有告訴人之新店頂城郵局郵政存簿儲金簿、郵政存簿儲金提
    款單、郵政定期存款單正反面影本各一紙在卷可憑。再者，被告於九十一年一月
    二十一日係打電話至告訴人住處與告訴人約定交款地點，且告訴人在臺北縣新店
    市○○路、安康路口一見到被告，旋即認出被告係三度詐取其金錢之人，並與證
    人甲○○、妻舅薛羽一同追捕被告，足見告訴人於九十一年一月二十一日之前就
    曾數度與被告見面，並留下住處之聯絡電話予被告，因此對於被告印象深刻。是
    由告訴人就被告四度向其詐財之情節均能指證明確，且其所指九十一年一月二十
    一日被告對其詐財未遂之過程核與證人甲○○證述之情節相符，並與新店頂城郵
    局郵政存簿儲金簿、郵政存簿儲金提款單、郵政定期存款單記載之提款紀錄一致
    ，被告假冒係國防部人員利用證人甲○○向告訴人取款之手法，與先前對告訴人
    詐財之手法復如出一轍等情相互勾稽參照，可徵被告確實有右揭詐欺告訴人之行
    為，卓然甚明。則被告辯稱其完全不認識丙○云云，不足採信。
  (二)次查，被告前因侵占案件，於八十二年九月二十一日經臺灣士林地方法院以八十
    二年度易字第四八三五號刑事判決判處罰金一萬元，如易服勞役，以三百元折算
    一日，於八十三年三月二十八日入監服刑，嗣於同年四月四日易服勞役執行完畢
    出監（不構成累犯）；又因贓物等案件先後於八十四年五月二十九日起至同年六
    月六日止、九十年十一月二十日起至九十一年一月十一日止羈押在臺灣臺北看守
    所，並自九十一年四月二十四日起入監執行，迄同年十二月十二日縮短刑期執行
    完畢出監，此有臺灣高等法院被告全國前案紀錄表、本院法務部在監
    、被告提出之臺灣臺北看守所出監證明書影本各一紙附卷可稽，足見被告於九十
    年六月二十七日、七月三日及同年十月間迄十一月中旬並未在監執行或羈押於看
    守所，是其辯稱於九十年間陸續進出看守所，不可能於九十年七月間騙丙○的錢
    ，諉不足採。
  (三)按刑法第三百三十九條第一項詐欺罪之成立，以意圖為自己或第三人不法所有，
    以詐術使人將本人或第三人之物交付為要件。所謂以詐術使人交付，指被詐欺人
    因其詐術而陷於錯誤交付財物，最高法院四十六年臺上字第二六○號判例意旨可
    資參照。查被告並不曾任職國防部，國防部亦不曾辦理全國限額六名之退伍金優
    惠定期存款，詎被告竟向告訴人佯稱其係國防部第二處處長參謀，國防部為了體
    恤退伍軍人，實施退伍金優惠定期存款利率專戶，全國名額僅六名，告訴人幸運
    抽中等語，欲幫告訴人辦理優惠利息存款，致告訴人信以為真，前後三次分別交
    付被告四十萬元、二十七萬元及一萬七千元，合計共六十八萬七千元，最後一次
    於九十一年一月二十一日被告再以相同手法著手向告訴人詐財十萬元，因告訴人
    發覺有異而未得逞，故被告顯係為自己不法之所有之意圖，而向告訴人施用詐術
    詐取財物。則被告辯稱其無詐騙告訴人之意思云云，諉無足採。
  (四)綜上所述，被告以上開情詞置辯，顯係圖卸刑責之詞，不足採信。本件事證明確
    ，被告犯行堪以認定，應依法論科。
三、查被告與真實姓名年籍不詳之成年男子一同前往告訴人住處，推由被告對告訴人
    詐稱其係國防部第二處處長參謀，國防部為體恤退伍軍人，實施退伍金優惠定存
    利率專戶，全國名額僅六名，丙○幸運抽中等語，致告訴人不疑有他而陷於錯誤
    ，交付被告四十萬元；嗣被告又獨自以同一手法向告訴人詐得二十七萬元及一萬
    七千元；再與真實姓名年籍不詳自稱「王志鵬」之成年男子以相同手法著手向告
    訴人詐取十萬元，惟未得逞。是核被告所為，係犯刑法第三百三十九條第一項之
    詐欺取財罪。被告於九十一年一月二十一日對告訴人詐取十萬元之行為，雖已著
    手詐欺取財行為之實施，惟未生詐得財物之結果，其犯罪尚屬未遂。又被告分別
    與真實姓名年籍不詳之成年男子、自稱「王志鵬」之成年男性友人就右揭犯行，
    有犯意聯絡與行為分擔，均為共同正犯。被告前後四次詐欺取財（詐欺取財既遂
    、未遂）之行為，時間緊接，觸犯構成要件相同之罪名，顯係基於概括犯意而為
    之，為連續犯，依刑法第五十六條規定應論以一連續詐欺取財既遂罪，並加重其
    刑。被告利用不知情之證人甲○○為右揭犯行，係間接正犯。爰審酌被告於八十
    三年四月四日因侵占案件易服勞役執行完畢後，又因贓物等案件先後於八十四年
    五月二十九日起至同年六月六日止、九十年十一月二十日起至九十一年一月十一
    日止羈押在臺灣臺北看守所，俱如前述，竟不知悛悔警惕，再為本案詐欺取財之
    犯行，且犯罪後飾詞狡卸，毫無悔意，惡性非輕，詐取之財物高達六十八萬七千
    元，迄本案辯論終結時止未償還告訴人分文，告訴人損害非輕，及其犯罪之動機
    、目的、手段、犯罪後之態度等一切情狀，量處如主文所示之刑，以資懲儆。
四、移送併辦意旨另以（臺灣板橋地方法院檢察署九十二年度偵字第二一○九一號）
    ：被告乙○○意圖為自己不法之所有，於九十二年八月二十三日，在臺北縣新莊
    市○○街二○二巷七號五樓徐月梅住處，以「大家廚具實業公司」營業員名義，
    向徐月梅詐稱其抽中前開公司參獎六萬元，要求徐月梅提供國民
    融卡、信用卡，致徐月梅不疑有他陷於錯誤而交付之。詎被告事後未將金融卡交
    還徐月梅，並持金融卡盜領八萬元，逃逸無蹤，涉犯刑法第三百三十九條第一項
    之詐欺取財罪嫌與本案有連續犯之裁判上一罪關係等語。惟查，本案被告犯罪之
    時間於九十年六、七、十月間及九十一年一月間，而併案部分被告犯罪之時間於
    九十二年八月間，前後已歷一年七月，則本案與併案審理部分之犯罪事實犯罪時
    間相距甚久，自無連續犯之裁判上一罪關係，是本院無從併予審理，應退回由檢
    察官另為適當處理，附此敘明。
據上論斷，應依刑事訴訟法第二百九十九條第一項前段，刑法第二十八條、第五十六
條、第三百三十九條第一項，罰金罰鍰提高標準條例第一條前段，判決如主文。
本案經檢察官謝奇孟到庭執行職務
中　　　華　　　民　　　國　　九十三　　年　　　八　　　月　　  二十　　日
                                臺灣臺北地方法院刑事第八庭
                                    審判長法  官 吳淑惠
                                          法  官 孫曉青
                                          法  官 張筱琪
右正本證明與原本無異。
如不服本判決，應於判決送達後十日內，向本院提出上訴狀。
                                          書記官 林佳蘋
中　　　華　　　民　　　國　　九十三　　年　　　八　　　月　　二十三　　日
附錄法條：
中華民國刑法第三百三十九條
 (普通詐欺罪)
意圖為自己或第三人不法之所有，以詐術使人將本人或第三人之物交付者
，處五年以下有期徒刑、拘役或科或併科一千元以下罰金。
以前項方法得財產上不法之利益或使第三人得之者，亦同。
前二項之未遂犯罰之。
